【裁判字號】    99,建,1
【裁判日期】    991230
【裁判案由】    給付工程款
【裁判全文】
臺灣花蓮地方法院民事判決                 99年度建字第1號
原      告  陽信營造有限公司
法定代理人  蔡榮科
訴訟代理人  劉大新律師
被      告  花蓮縣政府
法定代理人  傅萁
訴訟代理人  張靜瑛
訴訟代理人  張鈺琳
訴訟代理人  陳源財
訴訟代理人  陳俊璋
訴訟代理人  李國雲
上列當事人間給付工程款事件，本院於99年12月16日言詞辯論終
結，判決如下：
    主  文
原告之訴暨假執行之聲請均駁回。
訴訟費用由原告負擔。
    事  實
壹、原告方面：
一、聲明：被告應給付原告新台幣(下同)3,010,350元，及自起
    訴狀繕本送達翌日起至清償日止，按年息百分之5計算之利
    息。
    訴訟費用由被告負擔。並請准供擔保，宣告假執行。
二、陳述：
（一）兩造於民國（下同）96年12月31日簽立「工程契約」，工
      程名稱：花蓮縣96年度寬頻管理建置工程（第一標）－第
      二工區(以下簡稱：系爭工程)，於97年1月14 日開工，預
      定竣工日期為97年5月31日，因加計展延工期共27 天，故
      應於97年6月27日以前竣工。
（二）原告於97年6月27 日向被告申報系爭工程竣工，詎料，被
      告不依合約約定辦理驗收，迭以原告尚有如「施工品質缺
      失改正通知單」編號QL－05－40、QL─05─41及QL─05─
      39等三張所示缺改內容未改善完成，要求原告依上述缺失
      改正通知單內容改善完成後，再行申報工程竣工事宜，延
      至97年9月25日開始驗收，97年12月24 日驗收合格，認定
      原告實際竣工日期為97年8月14日，履約逾期47 天，應計
      違約金天數47天，違約金額新台幣（下同）3, 010,350元
      。
（三）惟查：原告於97年6月27 日申報工程竣工合於兩造契約約
      定，並無逾期：
   1、按兩造工程契約「一般條款T.」針對「竣工及驗收」之解
      釋如下：「當承包商確定全部工程或工作已完成時，應按
      規定格式填具竣工報告表提送工程司代表，工程司代表接
      獲竣工報告表後應會同承包商，依據工程圖說、規範核對
      工程或工作項目及數量，以確認承包商是否已符合契約約
      定竣工」，已明定「全部工程或工作完成時」即可申報竣
      工；參照政府採購法施行細則第92條第1 項亦只規定必須
      依據契約、圖說或貨樣核對竣工的項目及數量，以確定是
      否竣工，並未明確規定認定標準，是工程實務上大部分指
      的是「大體上完工」。所謂「大體上完工」， 依AIA契約
      條款定義為「工程施工進行的階段，當全部或部分工作已
      依契約約定充分地完成 （sufficiently complete），使
      業主可以為 『預期的使用目的』而占有或使用該工作物」
      ，美國法院判決有採類似概念者，諸如「合於預期目的的
      使用（usable for its intendedpurpose）」或「可即刻
      使用的機能（operationallyfunctional）」等用語」。
      又「工作物有瑕疵」未必等同「未完工」，蓋承攬契約既
      以承攬人施以勞務使生約定的結果為目的，重在工作的完
      成，且參照民法第493 條瑕疵修補的規定可知。從而，原
      告於97年6月 27日申報工程竣工，完全符合兩造契約約定
      ，詎被告將「缺失改正」與「未完工」二者混為一談，認
      原告應將缺失改正後始能申報工程竣工，並遲至 97年9月
      25日才開始辦理驗收，實無理由。
   2、且按兩造工程契約第15條第 8項約定：「廠商履約結果經
      機關初驗或驗收有瑕疵者，機關得定相當期限，要求廠商
      改善、拆除、重作、退貨或換貨（以下簡稱改正）。逾期
      未改正者，按逾期日數，每日按契約價金總額千分之一計
      算逾期違約金。但逾期未改正仍在契約原訂履約期限內者
      ，不在此限。未完成履約之部分不影響其他已完成部分之
      使用者，得按未完成履約部分之契約價金，每日依其千分
      之一計算逾期違約金。」；參照行政院公共工程委員會89
      年1月5日（89）工程契字第88022627號函五、亦謂：「查
      驗或驗收不合格，且未於通知期限內依規定辦理之情形，
      是否得再處予逾期罰款乙節，如逾期未改正，已逾契約原
      訂履約期限，應依契約有關「逾期履約」之規定辦理。對
      於驗收（初驗）不合格，經業主限期命承包商改正瑕疵，
      承包商若逾改正期限，其逾期日數如何計算？按照交通部
      台灣區國道新建工程局一般條款第 T.3節的規定，其逾期
      日數係自改正期限屆滿之次日起計算至改正完成之日止。
      並據以計算逾期罰款，但是非可歸責於承包商而逾改善期
      限者，則不予計罰。工程會「採購契約範本」第15條「驗
      收」亦規定「廠商履約結果經機關初驗或驗收有瑕疵者，
      機關得要求廠商於＊日內改善……。逾期未改正者，依第
      17條遲延履約規定計算逾期違約金。但逾期未改正仍在契
      約原訂履約期限內者，不在此限。」，是依上開兩造契約
      約定及公共工程委員會函釋，本件縱認原告有逾期，惟逾
      期日數亦應自改正期限屆滿之次日起計算。況查，被告前
      針對上述缺改要求原告改善，均僅泛言：「請承商確實改
      善，並自行檢查後再行報本所複查」、「請儘速依規定改
      善完成」等語，惟並未訂有期限，是原告只需完成改正，
      且亦已改正完畢，即無逾期可言。
   3、退萬步言，縱認原告確有逾期，且逾期日數為47天，惟原
      告逾期部分僅有上述三項工程之缺改部分，並非工程全部
      ，又上述三項缺改部分均為路面AC瀝青等問題，不影響其
      他完成部分之使用者，則依兩造上述契約第 15條第8項及
      第17條第 1項但書：「未完成履約之部分不影響其他完成
      部分之使用者，得按未完成履約部分之契約價金，每日依
      其千分之一計算違約金」之規定，應計罰原告之違約金為
      12,844元。詎被告以「契約總價」即 64,050, 000元之千
      分之一計算逾期罰款，是被告罰款金額逾上開12,844元部
      分自屬有誤。
   4、綜上所論，被告認原告有逾期完工及罰款，並自應給付原
      告之工程款中主張抵銷扣除，或無理由，或計罰金額超出
      兩造契約約定範圍。
（四）查原告就本件工程於 97年6月30日前已完工，僅有部分缺
      失尚未改善完畢一節，此有本件工程之監造廠商即健峰工
      程顧問股份有限公司花蓮工務所 97年6月30日健（花）字
      第9706080號函附件，即「花蓮縣 96年度寬頻管道建置工
      程（第一、二標）」 97年6月30日第23次工程疑義與施工
      進度檢討協調合議記錄明載：「工期已完工，部分缺失尚
      未改善完畢，並請盡速提出竣工資料」等語、97年7月1日
      第11次半月進度管制表亦記載：「工程進度：預定 100％
      ，實際：100％」等語可證。
（五）次按「工作之完成與工作有無瑕疵係屬兩事，此就民法第
      490條及第494條參照觀之，不難理解，是定作人於承攬人
      完成工作時，雖其工作有瑕疵，仍無解於應給付報酬之義
      務，僅定作人得定相當期限請求承攬修補，如承攬人不於
      所定期限內修補瑕疵，或拒絕修補，或其瑕疵不能修補者
      ，定作人得依民法第494條之規定請求減少報酬而已。」
      ，經查：被告迭辯稱原告依缺失單編號QL－05－39、40及
      41內容改善完成前之工程尚未竣工云云，惟查：上述三張
      缺失單，充其量係針對工作完成後之瑕疵請求「改善事項
      」，並非工作「未完成事項」，此由上述三張缺失單全稱
      為「施工品質缺失改正通知單」，而非「施工未完成通知
      單」等語，及本件工程監造單位：健峰工程股份有限公司
      花蓮工務所97年6月30日健（花）字第9706086號函「說明
      」欄二之（一）所載：「二、改善事項：（一）缺失改善
      部分未完改善完成」等語自明。詎被告屢執上開缺改項目
      辯稱原告未竣工云云，實無理由。
三、證據：提出原告公司 97年6月27日陽（花）字第9706-041號
    函、97年7月2日陽（花）字第9707-002號函、健峰工程顧問
    股份有限公司-花蓮工務所 97年6月30日健(花)字第9706086
    號函、 97年7月8日健(花)字第9707025號函、98年8月4日陽
    信字第 0980080401號函及履約爭議調解申請書、97年7月14
    日健(花)字第9707039號函、97年7月14日健(花)字第970703
    7號函、97年7月18日健(花)字第9707067號函、被告97年7月
    18日府工土字第970104731號函、 97年8月8日工程會勘紀錄
    表、工程結算驗收證明書 （96府工土契字第073號）等為證
    。
貳、被告方面：
一、聲明：請求駁回原告之訴及其假執行之聲請。訴訟費用由原
    告負擔。如受不利之判決，願供擔保請准宣告免為假執行。
二、陳述：
（一）原告承攬被告系爭工程，並以健峰工程顧問股份有限公司
      （以下簡稱監造人）設計監造，工程總承攬金額計64,050
      ,000元整。本工程於 96年12月25日決標，並約定於97年5
      月31日以前「全部完工」，嗣後經計入禁挖期及天候影響
      等不可抗力因素，完工期限展延至97年6月27日。。
（二）原告於97年6月27日向監造人陳報本工程已於97年6月27日
      完工，並請求辦理竣工，惟監造人於 97年6月30日以原告
      主體工程未完成及缺失改善部分未改善完成為由，請原告
      於改善完成後再辦理竣工作業。原告受通知後又於97 年7
      月2日陳報監造人謂本工程之主體工程皆於 97年7月1日完
      成，惟經監造人會同原告與被告於97年7月8日會勘工區，
      發現本工程之工程主體並未全數完成，監造人與被告並曾
      多次發函請求原告就改善缺失單QL-05-39、QL-05-40及QL
      -05-41所列缺失項目儘速改善。前揭缺失，原告雖分別於
      97年7月22日及97年7月31日改善完成，但監造人會同原告
      與被告於97年8月8日第二次會勘工區時，發現尚有路口標
      線未標示及沼田橋旁AC路面嚴重下陷等缺失，且原告遲至
      97年 8月14日始全部改善完成，被告遂核定該日為本工程
      竣工日，並依本工程契約第 17條第1項約定，計算逾期天
      數為47天，逾期違約金3,010,350元整。
（三）按原告起訴狀事實及理由三、(一)主張 97年6月27日即已
      申報竣工，被告將「缺失改善」及「未完工」混為一談，
      惟依97年7月8日會勘紀錄及監造人97年7月8日健(花)字第
      9707025號函顯示， 原告之主體工程並未完工，況依本契
      約第 15條第5項約定：「工程竣工後，廠商應對施工期間
      損壞或遷移之機關設施或公共設施予以修復或回復，……
      …並填具竣工報告，經機關勘驗認可，始得認定為工程完
      工」，是以原告於97年8月8日會勘時，既未將因施工而損
      壞之路口標線等予以修復或回復，被告待其於 97年8月14
      日改善完成後方認可其完工，自應以該日為完工日，且依
      該條約定，不論原告主張何時竣工，皆以被告之勘驗認可
      為完工要件，尚非原告得任意主張。
（四）次按原告起訴狀事實及理由三、(二)復主張被告應訂定改
      善期限，並於逾改善期限次日起計算逾期日數云云，惟查
      其所援用之相關規定，皆屬工程完工後辦理驗收(初驗)階
      段發現缺失時之改善期限規定，應以正式完工為先決條件
      ，本工程因主體工程未完成等因素致無法於契約規定竣工
      日期前竣工，造成逾期47日，並非驗收(初驗)階段之缺失
      改善逾改善期限所造成，與原告所提相關規定無涉。
（五）再按原告起訴狀事實及理由三、(三)又主張被告以契約總
      價計算逾期違約罰金與本契約第15條第8項及第17條第1項
      但書約定：「未完成履約之部分不影響其他部分之使用者
      ，得按未完成履約部分之契約價金，每日依其千分之一計
      算逾期違約金」不符，應以改善缺失單QL-05-39、QL-05-
      40及QL-05-41之缺失所屬工項之價金計算違約金云云，惟
      查，本工程並未辦理分段驗收或部分先行使用，而工程具
      有整體性，尚難分段使用；且原告改善前揭三項缺失後，
      仍有其他工作項目及缺失未改善，已如前述，其所請顯無
      理由。
（六）原告就本工程申請返還逾期違約金 3,010,350元案，業於
      98年8月4日向行政院公共工程委員會申請履約爭議調解在
      案，於 98年9月21日調解會議中，經會議主持人表示該逾
      期違約金返還申請顯不可行後，原告復於 98年9月29日向
      工程會撤回該申請。爭議調解經工程會於98年12月21日完
      成本工程調解建議，調解建議中既已排除該逾期違約金返
      還部份，且該建議亦經原告及被告接受在案。逾期違約金
      返還申請既經專業、專責機關調解完成，原告亦於調解過
      程中撤回該返還申請，足見該逾期違約金不得返還應無爭
      議，原告所請顯無理由。
三、證據：提出原告公司97年6月27日陽（花）字第 9706-041號
    函、97年7月2日陽（花）字第9707-002號函、健峰工程顧問
    股份有限公司-花蓮工務所 97年6月30日健(花)字第9706086
    號函、 97年7月8日健(花)字第9707025號函、98年8月4日陽
    信字第 0980080401號函及履約爭議調解申請書、97年7月14
    日健(花)字第9707039號函、97年7月14日健(花)字第970703
    7號函、97年7月18日健(花)字第9707067號函、被告97年7月
    18日府工土字第970104731號函、 97年8月8日工程會勘紀錄
    表、工程結算驗收證明書 （96府工土契字第073號）等為證
    。
理  由
一、原告主張：兩造於96年12月31日簽立系爭工程契約，於97年
    1月14日開工，預定竣工日期為97年5月31日，因加計展延工
    期共27天，故應於97年6月27日以前竣工。原告於97年6月27
    日向被告申報工程竣工，詎料，被告不依合約約定辦理驗收
    ，迭以原告尚有如「施工品質缺失改正通知單」等所示缺失
    內容未改善完成，要求原告依上述缺改通知單內容改善完成
    後，再行申報工程竣工事宜，延至 97年9月25日開始驗收，
    97年12月24日驗收合格，認定原告實際竣工日期為 97年8月
    14日，履約逾期47天，應計違約金天數47天，違約金額3,01
    0,350元。惟查，被告所指缺失改正均係 「工作物有瑕疵」
    而已，被告將「缺失改正」與「未完工」二者混為一談，並
    以原告逾期完工47天，計罰違約金，顯不合理，為此依承攬
    契約報酬請求權請求被告返還云云。
二、被告則以：原告於 97年6月27日向監造人陳報本工程已於97
    年6月27日完工，並請求辦理竣工，惟監造人於97年6月30日
    以原告主體工程未完成及缺失改善部分未改善完成為由，請
    原告於改善完成後再辦理竣工作業。原告受通知後又於97年
    7月2日陳報監造人謂本工程之主體工程皆於97年7月1日完成
    ，惟經監造人會同原告與被告於97年7月8日會勘工區，發現
    本工程之工程主體並未全數完成，監造人與被告並曾多次發
    函請求原告就改善缺失單QL-05-39、QL-05-40及QL-05-41所
    列缺失項目儘速改善。前揭缺失，原告雖分別於 97年7月22
    日及97年7月31日改善完成，但監造人會同原告與被告於 97
    年8月8日第二次會勘工區時，發現尚有路口標線未標示及沼
    田橋旁AC路面嚴重下陷等缺失，且原告遲至 97年8月14日始
    全部改善完成，被告遂核定該日為本工程竣工日，並依本工
    程契約第17條第1項約定，計算逾期天數為 47天，逾期違約
    金 3,010,350元整。查監造人要求原告缺失改正皆屬契約應
    施作之項目，原告未完成，自不能認已完工；被告計罰違約
    金係依約而為，原告之主體工程並未完工，被告待其於97年
    8月 14日改善完成後方認可其完工，自應以該日為完工日等
    語置辯。
三、得心證之理由：
（一）本件原告因向被告承攬系爭工程，而與被告約定總承攬金
      額 64,050,000元，應於97年6月27日以前竣工。如逾期依
      系爭工程契約第 17條第1項約定，應按逾期日數依契約價
      金總額千分之一計算逾期違約金；而監造人健峰公司曾分
      別於97年6月21日、24日、25日開出編號QL-05-39、QL-05
      -40及 QL-05-41之施工品質缺失改正通知單予原告，要求
      改善缺失單上所載事項，嗣原告於 97年6月27日向被告申
      報工程竣工，被告則以原告有健峰公司97年6月30日健（
      花）字第 9706086號函所示主體工程未完成事項等為由，
      要求原告需完成上開各項施作工項，再行申報工程竣工事
      宜。原告復於同年7月2日申報竣工，被告則以原告有健峰
      公司 97年7月8日健（花）字第9707025號函附件所示主體
      工程未完成事項等為由，要求原告於同年月13日前改善完
      成，再行提送竣工。原告係於 97年7月22日改善完成編號
      QL-05 -39號所列缺失、於同年月31日改善完成編號QL-05
      -40及QL-05-41號所列缺失。嗣兩造與監造單位於同年8月
      8日為竣工前工地現場會勘後， 被告另以原告尚有路口標
      線未標示及沼田橋旁AC路面嚴重下陷等缺失，要求原告改
      善，原告完成改善後，最後認定原告實際竣工日期為97年
      8月14日，履約逾期47天，應計違約金天數 47天，違約金
      額 3,010,350元等情，為兩造所不爭，並有兩造所簽定之
      契約及相關函文附卷可參，自堪信為真實。
（二）原告主張被告所指原告申報竣工之內容有諸多缺失並未改
      善各節，縱認有之，亦屬於竣工後、辦理初驗時所發現部
      分工程之尺寸、數量或使用材料與契約約定不符之初驗不
      合格之改正、修理或修復事項，與判斷是否竣工無關，不
      應以逾期完工計罰；被告則以監造單位要求原告缺失改正
      皆屬契約應施作之項目，原告未完成，自不能認已完工；
      被告計罰違約金係依約而為，原告之主體工程並未完工，
      被告待其於 97年8月14日改善完成後方認可其完工，自應
      以該日為完工日等語置辯。是本件之爭點厥為：原告是否
      逾期47天完工而被告得以計罰。
（三）依兩造工程契約第 15條第5項約定：「工程竣工後，廠商
      應對施工期間損壞或遷移之機關設施或公共設施予以修復
      或回復，………並填具竣工報告，經機關勘驗認可，始得
      認定為工程完工。」而所謂「竣工」依兩造合約「一般條
      款」T.1係謂「當承包商確定全部工程或工作已完成時，
      應按規定格式填具竣工報告表格送工程司代表，工程司代
      表接獲竣工報告表後應會同承包商，依據工程圖說、規範
      核對工程或『工作項目數量』，以確認承包商是否已符合
      契約約定竣工。」此有兩造工程契約附卷可按。故契約雖
      明定「全部工程或工作完成時」，承包商即可申報竣工，
      惟仍應由監造單位會同承包商，依據工程圖說、規範核對
      工程或『工作項目及數量』，以確認承包商是否已符合契
      約約定竣工；參以政府採購法施行細則第 92條第1項亦明
      定：「廠商應於工程預定竣工日前或竣工當日，將竣工日
      期書面通知監造單位及機關。除契約另有規定者外，機關
      應於收到該書面通知之日起七日內會同監造單位及廠商，
      依據契約、圖說或貨樣核對竣工之『項目及數量』，確定
      是否竣工；廠商未依機關通知派代表參加者，仍得予確定
      。」足認需依據契約、圖說或貨樣核對竣工之『項目及數
      量』始得謂為竣工。雖原告以被告所指原告申報竣工時仍
      有諸多缺失並未改善各節，縱認有之，亦屬於竣工後、辦
      理初驗時所發現部分工程之尺寸、數量或使用材料與契約
      約定不符之初驗不合格之改正、修理或修復事項，與判斷
      是否竣工無關云云，惟核與最高法院88年度台上字第3042
      號民事判決所明示：「稱承攬者，謂當事人約定，一方為
      他方完成一定之工作，他方俟工作完成，給付報酬之契約
      。」民法第四百九十條定有明文。故除另有約定外，承攬
      人應俟完成全部之工作，定作人始有給付報酬之義務。本
      件原審既認係承攬契約，復謂工程是否完工，係以工程重
      要部分均已完成而言，至於活動物件，缺者可補，不在認
      定是否完工之列云云，尚非的論。」之意旨不符，殊不可
      採。
（四）經查，兩造工程契約『項目及數量』主要依據契約中詳細
      價目表各項次工作項目及其數量為準，包含路面切割、手
      孔安裝、剩餘土方處理、管線佈放、引上管施作、CLSM回
      填、10cmAC管溝臨時修復、 2mm厚熱拌塑膠反光標線、橋
      梁附掛、AC刨除及修復工程、刨除原有路面AC、再生密級
      配瀝青混凝土及鋪設、文件製作(GIS數值資料庫建置、測
      量、各項報告書等)、 現有管線保護及毀損修復、環境維
      護..等。本件原告申報竣工後，經工程之監造人即健峰工
      程顧問股份有限公司花蓮工務所查核，仍有部分未完成，
      其中包括諸如：子管固定架未裝置完成、手孔及引上標示
      牌未裝置、標線部份未全面施作完成、AC刨封部份未全面
      施作完成、托鐵未全面更換完成 （6月30日部分）。及化
      道路與中美二街路口AC未刨除、民權路 (民權四街至民權
      一街)已開立缺失單編號 QL-05-37、QL-05-38、QL-05-40
      、QL-05-41項目全數未改善、北埔路標線未依原狀全數復
      原標示及道路邊緣多處AC未夯實、手孔蓋噪音及覆蓋AC未
      全數清除、北埔路 205號前及民權一街材料未清除、竣工
      文件及相關資料未提送、管道斷面圖未提送。（7月8日部
      分）；此有健峰工程顧問股份有限公司-花蓮工務所97年6
      月30日健(花)字第9706086號函、 97年7月8日健(花)字第
      9707025號函各1紙在卷可參（見卷第60、62頁）。而各該
      未完成之項目均屬主體工程項目，尚難認原告已完工。直
      至兩造97年8月8日現場會勘尚有：一、路口禁止停車紅線
      （永興路與中美七街口、民權路與文復路口）未完整標示
      及路口倒三角形標線未標示（化道路與中興路多處）。二
      、壽豐路一、二段南下路段沼田橋旁兩側AC嚴重下陷等未
      及改善完成。此有花蓮縣政府97.8.8工程會勘紀錄表（見
      卷第132-134頁）及現場照片多紙（見卷第223-227頁）附
      卷足憑，則標線與AC刨封（刨除與回填）均係主體工程項
      目；原告既未改善完成，自無從認已竣工。雖原告以「AC
      刨封」及「標線」部分之實際施作數量已逾契約約定數量
      ，應堪認原告確實全力配合被告要求回復，並無延誤，況
      且「AC刨封」及「標線」未依原狀回復固會影響地面上之
      交通及用路人安全，但顯不影響本件為地下寬頻管道之建
      置及電纜佈放之主體工程之功能及使用；沼田橋旁兩側AC
      原告原已完工，嗣因遭 97年8月颱風造成路面塌陷，屬不
      可抗力因素，非可歸責於原告，及經健峰工程顧問股份有
      限公司花蓮工務所簽章確認之97年7月1日「第11次半月進
      度管制表」記載：「工程進度：預定100％，實際100％，
      估驗0％超前落後0％」等語，足認原告於 97年6月30日前
      確已全部施工完畢云云；惟查進度管制表所載預定 100％
      ，實際 100％不過為工程款估驗之依據，不應作為全部工
      程已完成 100％之證明。而承包商有依據工程圖說及規範
      施作之義務，縱實際施作數量已逾契約約定數量，不過為
      原告得依約向被告要求增減帳而已；且「AC刨封」及「標
      線」既列為應完成之『工作項目』即屬主體工程項目，依
      前說明，未完成工作項目數量均不能認已竣工；且縱因遭
      97年 8月颱風造成路面塌陷，非可歸責於原告，惟此屬不
      可抗力因素，依兩造工程契約第 17條第3項，原告不過得
      依約向被告要求展延履約期限而已；原告不此之為（向被
      告要求增減帳或展延履約期），徒事爭執其未完成部分僅
      係竣工後辦理初驗時之工程品質有無瑕疵及定期改正事項
      而已，並無理由。又原告主張被告應訂定改善期限，並於
      逾改善期限次日起計算逾期日數云云，惟查其所援用之相
      關規定，皆屬工程完工後辦理驗收(初驗)階段發現缺失時
      之改善期限規定，應以正式完工為先決條件，本工程因主
      體工程未完成等因素致無法於契約規定竣工日期前竣工，
      造成逾期47日，並非驗收(初驗)階段之缺失改善逾改善期
      限所造成，與原告所提相關規定無涉。而應以 97年8月14
      日原告繪製完成中興路等19處路口標線，經被告核定當日
      為竣工日為準。
（五）從而，被告以原告實際竣工日期為 97年8月14日，履約逾
      期47天，應計違約金天數47天，違約金額 3,010,350元等
      ，並無違誤。雖原告以原告逾期部分僅有上述三項工程之
      缺改部分，並非工程全部，又上述三項缺改部分均為路面
      AC瀝青等問題，不影響其他完成部分之使用者，則依兩造
      上述契約第15條第8項及第17條第1項但書：「未完成履約
      之部分不影響其他完成部分之使用者，得按未完成履約部
      分之契約價金，每日依其千分之一計算違約金」之規定，
      應計罰原告之違約金為12,844元。詎被告以「契約總價」
      即64,050,000元之千分之一計算逾期罰款，是被告罰款金
      額逾上開12,844元部分自屬有誤云云。被告則以原告施作
      未完成部分諸如路面及標線未施作或回復將影響用路人之
      安全；手孔噪音、孔蓋高於路面及材料未清除，除嚴重影
      響周邊環境安寧外，亦將影響道路平坦度及通行安全。各
      未完工項目皆影響管道及道路之使用、管理，被告於工程
      執行中並未辦理部分驗收或部分先行使用，工程具整體性
      ，故應以整體工程計算逾期違約金。經查本工程並未辦理
      分段驗收或部分先行使用，而工程具有整體性，尚難分段
      使用；在標線部份未全面施作完成、AC刨封部份未全面施
      作完成前，其整體工程尚未竣工而可分別使用，自不合兩
      造契約第15條第8項及第17條第1項但書之要件，原告主張
      應計罰原告之違約金為12,844元，並不可採。
四、綜上所述，原告依系爭合約第 15條第8項及第17條規定，認
    定被告認定原告實際竣工日期為 97年8月14日，履約逾期47
    天，應計違約金天數47天，違約金額新台幣3,010, 350元並
    不正確，自應將所計罰之違約金及自訴狀繕本送達翌日起至
    清償日止，按年息百分之5計算之利息返還原告等， 為無理
    由，應予駁回。其假執行之聲請，因訴經駁回，已失附麗，
    併駁回之。
五、本件事證已臻明確，兩造其餘攻擊與防禦方法均與判決結果
    不生影響，不再一一論述，附此敘明。
六、訴訟費用負擔之依據：民事訴訟法第78條。
中    華    民    國    99    年    12    月   30     日
                        臺灣花蓮地方法院民事庭
                            法      官  沈士亮
上列為正本係照原本作成。
如不服本判決，應於送達後20日內，向本院提出上訴狀並表明上
訴理由，如於本判決宣示後送達前提起上訴者，應於判決送達後
20日內補提上訴理由書(須附繕本)。
中    華    民    國    99    年    12    月   30     日

                            法院書記官  杜依玹

司法院資訊處製作；財團法人民間司法改革基金會備份。
